【裁判字號】    90,交易,191
【裁判日期】    900509
【裁判案由】    過失致死
【裁判全文】
臺灣臺中地方法院刑事判決                          九十年度交易字第一九一號
    公  訴  人  臺灣台中地方法院檢察署檢察官
    被      告  丙○○
右列被告因過失致死等案件，經檢察官聲請簡易判決處刑（九十年度偵字第八三七號
），本院台中簡易庭認不宜以簡易判決處刑 (九十年度中交簡字第二三三號)，簽移
改依通常程序審理，本院判決如左：
    主  文
丙○○因過失致人於死，處有期徒刑伍月，如易科罰金，以參佰元折算壹日。緩刑貳
年。
被訴服用酒類不能安全駕駛動力交通工具罪部分，無罪。
    事  實
一、丙○○於民國八十九年八月二十六日晚間十時五十分許，駕駛其所有之車牌號碼
    Ｘ九─七０七二號自小客車，沿台中縣烏日鄉○○路由台中往彰化方向行駛，途
    經設有三時相交通號誌之台中縣烏日鄉○○路三段與菁仔巷交叉路口停車等侯左
    轉燈欲左轉時，本應注意車前狀況，並隨時採取必要之安全措施，以防止危險之
    發生，而依當時天候陰天、路面乾燥、無缺陷、無障礙物、視距良好之情形下，
    並無不能注意之情事，詎竟疏未注意及此，於該交叉路口之號誌呈現左轉燈，而
    以約十公里之時速緩慢左轉欲進入菁仔巷口時，全然未發覺左前方有吳忠裕騎乘
    車牌號碼ＭＺＤ─三三八號重型機車在對向車道違規闖紅燈正直行通過上開路口
    中，即貿然左轉，致未能採取適當之安全措施，吳忠裕因而閃煞不及，重型機車
    之前車頭撞擊丙○○之自小客車右後車門，造成吳忠裕倒地後受有頭部外傷、胸
    腹部挫裂創傷、上下肢開放性骨折等致命傷害，經送醫急救，延至同日晚間十一
    時四十五分許，因外傷性休克不治死亡。丙○○於肇事後，犯罪偵查機關未發覺
    前，打電話報警並主動向到場處理之警員乙○○告知其為肇事之人，自首而接受
    裁判。
二、案經台中縣警察局烏日分局報請台灣台中地方法院檢察署檢察官相驗自動檢舉偵
    查後向本院聲請以簡易判決處刑，經本院台中簡易庭認不宜以簡易判決處刑，改
    依通常程序審理。
    理  由
甲、有罪部分：
一、訊據被告丙○○固供承於右揭時地駕駛自用小客車，與騎乘機車之被害人吳忠裕
    發生車禍致其死亡之事實，並經證人即目睹全部案發過程之何林秀治於警訊時證
    述明確，復有現場暨車損照片十四幀、道路交通事故調查報告表在卷可資佐證。
    而被害人確係因本件交通事故受有頭部外傷、胸腹部挫裂創傷、上下肢開放性骨
    折等致命傷害致外傷性休克不治死亡，業經臺灣臺中地方法院檢察署檢察官督同
    檢驗員相驗明確，製有勘驗筆錄、相驗屍體證明書及驗斷書在卷足憑。被告雖矢
    口否認有何過失致死犯行，辯稱：本件車禍乃肇因被害人闖紅燈，伊無過失云云
    。惟查：按駕駛人駕駛汽車，應遵守號誌之指示；汽車行駛時，駕駛人應注意車
    前狀況，並隨時採取必要安全措施，道路交通安全規則第九十條、第九十四條第
    三項分別定有明文。次按，汽車駕駛人雖可信賴其他參與交通之對方亦能遵守交
    通規則，同時為必要之注意，謹慎採取適當之行動，而對於不可知之對方違規行
    為並無預防之義務，然因對於違規行為所導致之危險，若屬已可預見，且依法律
    、契約、習慣、法理及日常生活經驗等，在不超過社會相當性之範圍內應有注意
    義務者，自仍有以一定之行為避免結果之發生之義務，因此關於他人之違規事實
    已極明顯同時有充足之時間可採取適當之措施以避免發生交通事故之結果時，即
    不得以信賴他方定能遵守交通規則為由，以免除自己之責任；汽車駕駛人，除應
    依道路交通安全規則為一般之注意外，尚有依實際情況而異之特別注意義務，故
    所謂信賴原則之適用，應以自身並未違規為前提 (最高法院七十四年台上第四二
    一九號判例、八十三年度第五四七０號判決意旨參照)。被告及被害人分別係領
    有駕駛執照之車輛駕駛人，前開交通規則為其等所應注意，而依肇事當時天候陰
    天、路面乾燥、無缺陷、無障礙物、視距良好 (有右開道路交通調查報告表為證
    )之情形下，殊無不能注意之情事。而本件事故發生之台中縣烏日鄉○○路與菁
    仔巷口，係設有三時向號誌燈之交岔路口，被告及被害人分屬左轉車及直行車，
    被告當時原係停於路口等待左轉號誌燈亮起後方起步，其時速尚未超過十公里，
    被害人係違規闖越紅燈之事實，除據被告陳明外，並經證人何林秀治於警訊中證
    述屬實，復有前開道路交通調查報告表可查。則被告行駛至設有三時向號誌燈之
    交岔路口，雖左轉燈號誌已亮，但被告對於車前有無行人或其他車輛仍應為相當
    之注意，並隨時採取必要安全措施，尚不得逕予左轉，且祇需稍加注意，必能發
    覺左前方有被害人騎乘機車闖越紅燈之明顯違規事實，並應有充足之時間可採取
    適當之必要措施，以避免發生本件事故，惟被告在發生碰撞前，並未看見被害人
    之機車，業據被告於本院九十年四月二十五日審理中供明，是依被告之上開供述
    ，足見被告在以未逾十公里之時速緩慢左轉時，顯疏於注意左前方有被害人所騎
    乘違規闖紅燈正直行通過交岔路口之機車，即貿然左轉，而未能採取適當之安全
    措施，致遭閃煞不及之被害人撞及，應堪認定，被告就本件事故之發生應有過失
    ，且被害人因本件車禍死亡，與被告之過失行為間，並有相當之因果關係。至於
    被害人騎乘機車行經前揭交岔路口時，在無不能注意之情形下，亦應遵守號誌之
    指示，惟被害人竟違規闖越紅燈，致閃煞不及撞及被告所駕駛之自小客車，被害
    人就本件事故之發生，雖亦有重大疏失之處，然被告既有如前所述之過失，自不
    能援引信賴原則而解免被告刑責。從而罪證明確，被告所辯，殊無足採，被告該
    部分犯行洵堪認定。
三、被告因駕車之過失致被害人死亡，核其所為，係犯刑法第二百七十六條第一項之
    過失致人於死罪。被告於肇事後，犯罪偵查機關未發覺前，打電話報警並主動向
    到場處理之警員乙○○告知其為肇事之人，有台中縣警察局烏日分局烏日派出所
    相驗案件初步調查報告表可查，並經證人即現場處理警員乙○○於本院前揭審理
    期日時證述屬實，雖被告否認有過失，但因行為是否構成犯罪，乃因法院加以認
    定，並非憑行為人之承認與否而予確定，被告既已打電話報案，並主動向到場警
    員告知其為肇事之人，且接受法院裁判，自仍應認為被告已自首 (司法院七十二
    年二月十一日七二廳刑一字第一三二號函、七十二年四月三十日七二廳刑一字第
    三七六號函意旨參照)，應依刑法第六十二條前段規定減輕其刑。被告已與被害
    人之父甲○○達成民事和解，賠償金額亦已清償完畢，有和解書一份在卷可考，
    且經甲○○於本院前揭審理期日時證述明確。爰審酌被告之過失程度尚輕，惟導
    致被害人因本件車禍事故死亡無可彌補之後果，被害人與有重大過失，被告犯後
    已與被害人家屬達成民事和解並清償完畢，犯後態度尚佳等一切情狀，量處如主
    文所示之刑，並諭知易科罰金之折算標準，以資懲儆。末查被告未曾受有期徒刑
    以上刑之宣告，有台灣高等法院被告全國前案紀錄表及臺灣臺中地方法院檢署刑
    案資料查註紀錄表在卷可稽，本次所犯係過失行為，且又與被害人家屬達成民事
    和解，被告經此判刑教訓，當知謹慎而無再犯之虞，被告所宣告之刑，以暫不執
    行為適當，爰併宣告緩刑二年，以勵自新。
乙、無罪部分：
一、聲請意旨略以：被告於八十九年八月二十六日下午六時許，在台中市○○路一二
    九巷四號處食用燒酒雞，至當日晚間十時五十分許，明知燒酒雞內含有酒精成分
    ，而自己已食用至不能安全駕駛動力交通工具之程度，竟猶駕駛前揭自用小客車
    由台中市往台中縣烏日鄉方向行駛，其肇致前開事故後，經警當場施以呼氣方式
    之酒精濃度測試，發現其酒精濃度測定值達每公升０‧四四毫克，顯已超出標準
    值，因認被告另涉有刑法第一百八十五條之三酒後駕車公共危險罪嫌。
二、按犯罪事實應依證據認定之，無證據不得推定其犯罪事實；又不能證明被告犯罪
    或其行為不罰者，應諭知無罪之判決，刑事訴訟法第一百五十四條第三百零一
    條第一項分別定有明文。
三、訊據被告對於右揭酒後駕車並肇事之事實固不爭執，並有酒精測定值測試紙在卷
    可資佐證。惟被告堅決否認有何公共危險之犯行，辯稱：當日下午只吃了兩碗燒
    酒雞，未再服用其他酒類，喝酒對開車並無影響等語。經查：按體內酒精含量由
    開始飲酒時的０％，依飲酒量漸漸累積增加，在完成飲酒時體內酒精含量達到最
    高，隨後依代謝率逐漸代謝，至於體內酒精含量倒推計算代謝率，依交通部運輸
    研究所於七十七年八月間針對國人進行實驗研究指出為每小時每公升０．０六二
    八毫克 (引自陳高村著吐氣中酒精含量倒推計算過程一文)。依被告、證人乙○
    ○於本院前揭審理期日時之供述、證詞及卷附酒精測定值測試紙所示，被告於肇
    事之八十九年晚間十時五十分許前已駕車行駛約一小時，而警員係於同日晚間十
    一時十二分對被告進行測試，被告酒精濃度測定值為每公升０˙四四毫克，則被
    告自駕車至酒測之時間相距達一小時又二十二分鐘，依前揭國人體內酒精含量之
    代謝率計算，被告於駕車之始體內所含酒精濃度應僅達每公升０˙五二六毫克(
    計算試為：0.44mg/l+0.0628mg/lx1.37hr= 0.526mg/l)，被告駕車當時之酒精濃
    度呼氣顯未達法務部函示之每公升０．五五毫克以上不能安全駕駛動力交通工具
    標準。再者，證人乙○○於本院同日審理時另證稱：「 (問：當時被告精神狀態
    如何？)被告講話還算正常，走路也不會搖晃，看起來沒有酒醉的現象」等語，
    則參諸被告於肇事後警方調查時，意識清醒，走路無搖晃等酒醉現象之情況證據
    以觀，益足見被告雖有飲酒，然尚未達不能安全駕駛動力交通工具之程度甚明。
    被告所辯，應可採信。本件被告酒後駕車之行為，核與刑法第一百八十五條之三
    服用酒類，不能安全駕駛動力交通工具而駕駛罪嫌之構成要件不該當，自難繩以
    該公共危險罪責。此外，復查無其他積極證據足資證明被告有何公訴人所指之公
    共危險犯行，就此部分爰依法為無罪判決之諭知。
據上論斷，應依刑事訴訟法第四百五十二條、第二百九十九條第一項前段、第三百零
一條第一項，刑法第二百七十六條第一項、第六十二條前段、第七十四條第一款、修
正後刑法第四十一條第一項前段，罰金罰鍰提高標準條例第一條前段、第二條，判決
如主文。
中      華      民      國      九十      年      五      月    九      日
                                臺灣臺中地方法院交通法庭
                                    法  官  劉長宜
右正本證明與原本無異。
如不服本判決，應於判決送達後十日內向本院提出上訴狀，上訴於臺灣高等法院臺中
分院( 須附繕本 )。
                                    書記官
中      華      民      國      九十      年      五      月    十四    日
附錄本案論罪科刑法條全文：
刑法第二百七十六條第一項
因過失致人於死者，處二年以下有期徒刑、拘役或二千元以下罰金。


司法院資訊處製作；財團法人民間司法改革基金會備份。
